【裁判字號】    89,自,18
【裁判日期】    890327
【裁判案由】    侵占
【裁判全文】
臺灣板橋地方法院刑事判決                            八十九年度自字第一八號
    自  訴  人  正通運輸有限公司
    法定代理人  甲○○
    自訴代理人  丙○○
    被      告  乙○○
右列被告因侵占案件，經自訴人提起自訴，本院判決如左：
    主  文
乙○○無罪。
    理  由
一、自訴意旨略以：被告乙○○於民國八十八年七月一日與自訴人訂定合約租借使用
    自訴人所有之營業小客車，車號Ｅ六－一七八號，由自訴人交付被告使用而收取
    營運收益，詎料被告未依約履行義務，違約繳交車租，且自訴人多次聯絡，並以
    存證信函請被告出面處理，被告竟置之不理，避不見面，顯有侵占該車之犯行。
    因認被告涉有刑法第三百三十五條第一項之侵占罪嫌。
二、按犯罪事實應依證據認定之，無證據不得推定其犯罪事實；又不能證明被告犯罪
    者，應諭知無罪之判決；刑事訴訟法第一百五十四條、第三百零一條第一項分別
    定有明文。又犯罪事實之認定，應憑真實之證據，倘證據是否真實尚欠明確，自
    難以擬制推測之方法，為其判斷之基礎；而認定犯罪事實之證據係指足以認定被
    告確有犯罪行為之積極證據而言，該項證據自須適合於被告犯罪事實之認定，始
    得採為斷罪資料，最高法院五十三年著有臺上字第六五六號、二十九年上字第三
    一０五號判例。且刑事訴訟上證明之資料，無論其為直接或間接證據，均須達於
    通常一般之人均不致有所懷疑，而得確信其為真實之程度，始得據為有罪之認定
    ，若其關於被告是否犯罪之證明未能達此程度，而有合理懷疑之存在，致使無從
    形成有罪之確信，根據「罪證有疑，利於被告」之證據法則，即不得遽為不利被
    告之認定，亦有最高法院七十六年度臺上字第四九八六號判例可稽。其以情況證
    據（即間接證據）斷罪時，尤須基於該證據在直接關係上所可證明之他項情況事
    實，本乎推理作用足以確證被告有罪，方為合法，不得徒憑主觀上之推想，將一
    般經驗上有利被告之其他合理情況逕予排除，此觀諸最高法院三十二年上字第六
    十七號判例意旨亦甚彰明。
三、訊據被告乙○○固坦承於八十八年七月一日在自訴人位於臺北縣中和市○○路四
    二六號處，和自訴人簽訂卷附計程車租僱契約書，向自訴人承租Ｅ六－一七八號
    營業小客車，約定每日租金為新臺幣（下同）七百五十元，最慢五日應繳交租金
    一次，渠於八十八年十一月一日開始就未交租金，惟堅詞否認有何侵占犯行，辯
    稱：「我沒有侵占前開營業小客車之意，我是因為被他人倒會致經濟週轉轉困難
    而付不出租金。」等語。
四、經查，按刑法上之侵占罪，須持有人變易其原來之持有意思而為不法所有之意思
    ，始能成立，如僅將持有物延不交還或有其他原因致一時未能交還，既缺乏主觀
    要件，即難遽以該罪相繩，最高法院著有六十八年臺上字第三一四六號判例。即
    刑法所謂「侵占罪」，係指行為人意圖為自己或第三人不法之所有，而侵占自己
    持有他人之物者而言，如無不法所有之意圖，即與侵占罪之構成要件不符，此觀
    刑法第三百三十五條第一項之規定自明。被告供稱渠收到自訴人寄來之存證信函
    要求還車和給付租金時，曾還一部分之欠款九千元及與自訴人洽商讓渠繼續租車
    才有收入還錢等語。參以，自訴代理人到庭證述：「被告有匯款給我們。他（指
    被告）有要求我們繼續讓他開車，才有收入還錢，但我們不同意，且要求他趕快
    還車，但他都不還。」等語（見本院八十九年三月十三日審判筆錄），足徵被告
    前開辯稱接到存證信函後曾匯一部分之欠款予自訴人，及與自訴人洽商讓渠繼續
    開車，才有收入還錢等情，尚非無稽，益徵被告之所以遲未還車係因希望自訴人
    能讓渠繼續租車，但對於該車並無何不法所有之意圖，蓋苟被告有將所承租、持
    有之前開車子易持有為不法所有之意或有何不法所有意圖，則被告何須於收到自
    訴人要求還車、清償欠租之存證信函後，尚與自訴人聯繫且清償一部分之欠款？
    雖被告遲未還車、及遲未清償全部之欠租，然此係債務不履行之民事糾葛，尚難
    以此即推定被告有侵占所承租車子之意。況被告已將所積欠的租金全部清償，即
    被告已和自訴人達成和解，故自訴人願意繼續將車子出租給被告等情，亦據自訴
    代理人到庭證述在卷（見本院八十九年三月十三日審判筆錄），益見被告對於所
    承租之前開車輛並無何為自己不法所有之意圖，當無疑義。
五、綜上諸情參互以析，尚乏明確之積極證據足證被告涉有刑法第三百三十五條第一
    項之侵占罪嫌。此外，復查無其他積極證據足認被告有何侵占犯行，揆諸前開規
    定及判例意旨，自應為無罪之諭知，以昭審適。
據上論斷，應依刑事訴訟法第三百四十三條、第三百零一條第一項，判決如主文。
中      華      民      國    八十九    年      三      月    二十七    日
                                      臺灣板橋地方法院刑事第四庭
                                          法  官  許必奇
如不服本判決，應於判決送達後十日內，向本院提出上訴狀。
右正本證明與原本無異。
如不服本判決，應於判決送達後十日內向本院提出上訴狀 (應附繕本) ，上訴於
臺灣高等法院。
                                          書記官  高玉彬
中      華      民      國    八十九    年      四      月      五      日


司法院資訊處製作；財團法人民間司法改革基金會備份。
